【裁判字號】    99,交聲,118
【裁判日期】    990813
【裁判案由】    違反道路交通管理處罰條例
【裁判全文】
臺灣宜蘭地方法院交通事件裁定         99年度交聲字第118號
原處分機關  交通部公路總局臺北區監理所宜蘭監理站
異  議  人
即受處分人  甲○○
上列異議人即受處分人因違反道路交通管理處罰條例案件，對於
交通部公路總局台北區監理所宜蘭監理站中華民國99年4月12日
宜監字第裁43-Z00000000號所為之處分不服，聲明異議，本院裁
定如下：
 主  文
原處分撤銷。
甲○○汽車駕駛人，駕駛汽車經測試檢定酒精濃度超過規定標準
，處罰鍰新臺幣參萬肆仟伍佰元，並應吊扣普通重型機車駕駛執
照（號碼：Ｚ000000000）拾貳個月及接受道路交通安全講習。
    理  由
一、原處分意旨略以：異議人即受處分人甲○○於民國99年4月1
    2日15時8分，駕駛車號4066-KL自小貨車，在國道5號北向29
    .7公里處，為警攔查，當場實施吐氣酒精濃度檢測，發現異
    議人之吐氣所含酒精濃度高達每公升0.51毫克，超過規定標
    準，乃以異議人有違反道路交通管理處罰條例第35條第1項
    第1款規定之行為製單舉發，並經原處分機關於99年4月12日
    依道路交通管理處罰條例第35條第1項第1款、第24條及違反
    道路交通管理事件統一裁罰基準及處理細則第41條、第43條
    、第44條、第65條及第67條之規定，裁罰異議人主文如下：
    「一、罰鍰新台幣（下同）34,500元整已於99年4月12日繳
    納，並吊扣駕駛執照12個月，駕駛執照限於99年5月12日前
    繳送。並應參加道安交通安全講習，講習日期由辦理講習機
    關另行通知。二、上開駕駛執照逾期不繳送之處分：(一)駕駛
    執照未於99年5月12日前繳送者，自99年5月13日起吊扣駕駛
    執照24個月，並限於99年5月27日前繳送，未於99年5月27日
    前繳送，自99年5月28日起逕行註銷駕駛執照，駕駛執照經
    吊（註）銷後，自99年5月28日起1年內不得考領駕駛執照」
    ，於法並無不合等語。
二、異議意旨則以：異議人於99年4月12日因酒後（酒測值0.51
    毫克）駕駛車號4066-KL號自小貨車遭員警舉發扣車，並遭
    裁決罰鍰34,500元、參加交通講習及吊扣駕駛執照1年，並
    限於99年5月12日前繳送駕駛執照，如未於99年5月12日前繳
    送，自99年5月13日起吊扣駕駛執照2年，又如未於99年5月2
    7日前繳送，自99年5月28日起，逕行註銷駕駛執照，駕駛執
    照註銷後自99年5月28日起1年內不得考領駕照在案；惟異議
    人前於95年3月19日在台北市因酒後駕車（酒測值超過0.55
    毫克以上），遭移送台北士林地檢署偵辦，並獲緩起訴處分
    ，日前台北市交通裁決所始就此案為裁決，並經異議人就該
    案向台灣基隆地方法院聲明異議，法院受理後尚未裁定。據
    此，如該案聲明異議之法院裁定，係於99年5月12日以後始
    為裁定，則異議人自無法依本件裁決書諭示如期繳送駕駛執
    照，將導致異議人遭吊扣駕駛執照2年之不利益，爰依法聲
    明異議，針對吊扣其駕照部分請求撤銷原處分等語。
三、經查：
  (一)異議人於前揭時、地因酒後駕駛車號4066-KL自小貨車，為
    警攔查並測得異議人呼氣酒精濃度達每公升0.51毫克，超過
    規定標準，因認異議人違反道路交通管理處罰條例第35條第
    1項第1款規定，當場製作內政部警政署國道公路警察局公警
    局交字第Z00000000號舉發違反道路交通管理事件通知單舉
    發，嗣經原處分機關於99年4月12日依道路交通管理處罰條
    例第35條第1項第1款、第24條及違反道路交通管理事件統一
    裁罰基準及處理細則第41條、第43條、第44條、第65條及第
    67條之規定，裁處異議人如前所示主文等情，為異議人所是
    認，並有前揭舉發通知單、裁決書在卷可稽，堪以認定。
  (二)又異議人原領有普通重型機車駕照、小型車職業駕照；其中
    普通重型機車駕照，因異議人前於95年3月19日，在台北市
    ○○街215巷口處，因酒後騎乘重型機車，為警攔查測得其
    呼氣酒精濃度超過每公升0.55毫克，先遭移送台灣士林地檢
    署偵辦並以95年度偵字第4571號獲緩起訴處分確定，後台北
    市交通事件裁決所於99年4月19日以北市裁罰字第裁22-AEU2
    81271號為裁罰，經異議人就該裁決向台灣基隆地方法院聲
    明異議，該院於99年4月30日以99年度交聲字第150號裁定撤
    銷原處分並諭知異議人應接受道路交通安全講習，且因異議
    人之重型機車駕照前已於95年3月31日繳送吊扣1年，故該院
    即於裁定書理由欄內說明無庸再行諭知吊扣，並經異議人於
    99年4月19日向監理機關領回其重型機車駕照；至於異議人
    之小型車職業駕照，則因逾期審驗，業於98年11月23日為台
    北市公共運輸處逕行註銷等情，業據本院調閱台灣高等法院
    被告前案紀錄表、前揭台灣基隆地方法院裁定書，並函詢台
    北市交通事件裁決所以99年6月8日以北市裁申字第09936413
    800號函覆之附件汽車駕照基本資料、交通部公路總局台北
    區監理所宜蘭監理站99年7月28日以北監宜四字第099200653
    4號函覆及99年7月29日北監宜四字第0992006861號函覆在案
    ，堪認無訛。而依交通部89年8月30日交路89字第008861號
    、97年1月24日交路字第0970015997號函釋，異議人於為本
    件交通違規行為時，其小型車職業駕駛執照既已遭註銷，則
    本件如裁處吊扣駕駛執照時，所應吊扣者即為異議人於違規
    當時駕駛車輛所憑之重型機車駕駛執照。
四、按汽車駕駛人，駕駛汽車經測試檢定酒精濃度超過規定標準
    ，處15,000元以上60,000元以下罰鍰，並當場移置保管該汽
    車及吊扣其駕駛執照1年，並應接受道路交通安全講習，道
    路交通管理處罰條例第35條第1項第1款、第24條第1項第2款
    定有明文。原處分機關以異議人於前揭時、地駕車，經測得
    酒精濃度超過規定標準，依前揭規定裁處異議人罰鍰34,500
    元並吊扣駕駛執照1年，及應參加道路交通安全講習，固非
    無見。惟：
  (一)按道路交通管理處罰條例中所規定之裁處，均係行政機關對
    違反秩序行為之裁罰性行政處分，司法院大法官釋字第418
    號解釋理由書業有闡釋；次按「行政行為之內容應明確」，
    為行政程序法第5條所明定，此乃所謂「明確性原則」，行
    政機關作成行政處分，為行政行為之一，是行政處分以書面
    為之者，行政程序法第96條第1項第2款規定，應記載主旨、
    事實、理由及其法令依據，為現代法治國家行政程序之基本
    要求。而道路交通管理事件之裁處，多係對於人民課予不利
    益之行政處分，裁處機關自應慎重其事，就其所為裁處書之
    裁處內容須更加要求符合行政程序法第5條行政行為明確性
    之要求，確保依法行政之原則，俾便具一般常識之人民能理
    解其裁處內容而及時履行裁罰或提出救濟，不應推由人民以
    有限之法律知識自行理解、查證其所受處分之內容。雖法院
    於審理此聲明異議案件時，多採寬鬆之司法審查密度態度而
    不多予苛責，但裁處機關就裁決書之裁決主文，如僅有粗略
    之記載致失之明確，倘至令一般合理人難以忍受之程度，指
    其為瑕疵，實不為過。次按，違反道路交通管理事件統一裁
    罰基準及處理細則第43條第2項規定：「違反道路交通管理
    事件裁決書處罰主文欄，應依基準表記明處罰種類，並依下
    列規定填註：一、罰鍰金額應以中文大寫記載。二、沒入處
    分應記明沒入物名稱、及可資辨識該沒入物之資料（型號、
    規格、尺寸等）。三、吊扣汽車牌照、駕駛執照或執業登記
    證處分，應記明應受吊扣之汽車牌照、駕駛執照或執業登記
    證名稱、號碼及吊扣期間。四、吊銷、註銷或扣繳汽車牌照
    、駕駛執照或廢止執業登記等處分，應記明各該處分種類及
    標的名稱、號碼。」，據此並參酌前揭說明，裁處機關對於
    違反道路交通管理事件為吊扣、吊銷、註銷駕照、牌照等裁
    處之裁處主文，自應清楚表明該駕照或牌照之種類、號碼、
    吊扣期間等事項。
  (二)查本件異議人原領有重型機車駕照、小型車職業駕照，其重
    型機車駕照業已於95年3月31日繳送監理機關吊扣1年，於本
    件裁決時又尚未領回，而其小型車職業駕照則係於98年11月
    23日因逾期審驗而遭逕行註銷在案，業如前述，則裁決機關
    執掌管理駕照、牌照之充分資訊，理應查明異議人持有駕照
    之情形，並於裁決書處罰主文內明確記載所為吊扣之駕照種
    類、號碼、吊扣期間等事項，惟裁處機關卻未先行查明異議
    人當時所持用駕駛執照之情形，於裁決書處罰主文內僅粗略
    記載：「吊扣駕駛執照12個月，且限於99年5月12日前繳送
    。駕駛執照未於99年5月12日前繳送者，自99年5月13日起吊
    扣駕駛執照駕駛執照24個月，並限於99年5月27日前繳送，
    未於99年5月27日前繳送，自99年5月28日起逕行註銷駕駛執
    照，駕駛執照經吊（註）銷後，自99年5月28日起1年內不得
    考領駕駛執照。」，並未記載吊扣之駕照種類、號碼，且未
    查明異議人本件所應吊扣之重型機車駕照已因另案遭裁處吊
    扣繳送而未領回之情形，而若要求異議人自行理解本件裁處
    吊扣者為其重型機車駕照，及自行領回前因另案已繳送監理
    機關之重型機車駕照後再行繳送本件裁處之監理機關等情，
    實已超出具一般常識之人民所得理解之範圍，況異議人理解
    、查證前揭事項之時間，亦恐超過本件所裁處繳送駕駛執照
    之期限致無法及時履行裁處內容。是以，揆諸前揭行政行為
    之明確性之要求，本件原處分之處罰主文粗略之記載，已使
    本件裁處內容失之明確，當已逾一般人難以忍受之程度。
五、綜上，原處分書關於吊扣異議人駕駛執照之部分，有前述瑕
    疵，本院實無從遽予維持，本件異議人就此有所指摘，尚非
    無據，應認為有理由。至於原處分裁處異議人罰鍰及接受道
    路交通安全講習部分，並無違誤。惟因本件酒後駕車乃單一
    違規行為，原處分機關所為之處分應視為一整體而無從予以
    割裂（參照臺灣高等法院暨所屬法院98年法律座談會刑事類
    提案第23號審查意見及研討結果），故仍應由本院撤銷原處
    分，並自為裁罰如主文第2項所示。至於異議人應於何時繳
    送駕駛執照及應繳送之期限等附條件之行政處分，宜由裁處
    機關另行裁處，附此敘明。
六、據上論斷，應依道路交通管理處罰條例第87條第2項，道路
    交通事件處理辦法第20條前段，裁定如主文。
中    華    民    國    99    年    8     月    13    日
                  交通法庭法  官  陳雪玉
以上正本證明與原本無異。
如不服本裁定，應於裁定送達後5日內，向本院提出抗告狀。（
應附繕本）
                          書記官  陳建宇
中    華    民    國    99    年    8     月    13    日

司法院資訊處製作；財團法人民間司法改革基金會備份。
